臺灣高等法院民事裁定
109年度重再字第44號
再審  原告  林惠珍  
            林沅臻  


上列再審原告與再審被告林冠德間請求塗銷所有權移轉登記等事
件，對於中華民國109年3月10日本院108年度重上字第483號確定
判決提起再審之訴，本院裁定如下：
    主  文
本件再審之訴訴訟標的價額核定為新臺幣貳仟壹佰玖拾柒萬玖仟
元。
再審原告應於本裁定正本送達翌日起伍日內，補繳再審之訴裁判
費新臺幣叁拾萬捌仟壹佰叁拾陸元，逾期即駁回再審之訴。
    理  由
一、按提起再審之訴，應依同法第77條之17第1項規定，按起訴
    法院之審級，依同法第77條之13、第77條之14及第77條之16
    規定繳納裁判費，此為必須具備之程式。次按訴訟標的之價
    額，由法院核定；核定訴訟標的之價額，以起訴時之交易價
    額為準，無交易價額者，以原告就訴訟標的所有之利益為準
    ；以一訴主張數項標的者，其價額合併計算之，但所主張之
    數項標的互相競合或應為選擇者，其訴訟標的價額，應依其
    中價額最高者定之，民事訴訟法第77條之1第1項、第2 項、
    第77條之2第1項分別定有明文。所謂起訴時之交易價額，係
    指起訴時之市價而言(最高法院97年度台簡抗字第20號裁判
    要旨參照)，與買賣價金無必然關係(最高法院103年度臺抗
    字第1108號裁定參照)。而現行不動產之交易價格已採實價
    登錄制度，故鄰近不動產於一定期間內所登錄之交易價格，
    應趨近於客觀之市場交易價格，可作為核定訴訟標的價額之
    基準(最高法院98年度臺抗字第603號裁定意旨參照）。
二、經查，本件再審原告於民國109年10月13日對本院108年度重
    上字第483號確定判決(下稱原確定判決)提起再審之訴，其
    聲明為：(一)原確定判決廢棄。(二)確認再審被告與林加祥
    (即兩造之父，已歿)間就坐落新北市○○區○○段000地號權利
    範圍10萬分之1303土地，及其上同段1904、1905建號即門牌
    號碼新北市○○區○○路0段00號10樓、16號10樓房屋（下合稱
    系爭房地）所為買賣關係不存在。(三)再審被告應將系爭房
    地於106年6月5日經新北市新莊地政事務所莊登字第132710
    號收件以買賣為原因所為之債權行為及所有權移轉登記予以
    塗銷，回復登記為林加祥所有。又再審原告之訴訟目的係為
    回復系爭房地為林加祥所有，其各項聲明所欲達成之經濟目
    的為單一，屬互相競合，是本件訴訟標的價額應以起訴時系
    爭房地之交易價額定之。本件再審原告對原確定判決提起再
    審之訴，請求廢棄前開確定判決，依前開說明，應依民事訴
    訟法第77條之17第1項規定，按起訴法院(即本院)之審級繳
    納裁判費。又系爭房地就建物部分總面積為234.77平方公尺
    【計算式：層次面積(95.22㎡+108.66㎡)＋陽台面積(12.53㎡+1
    7.07㎡)＋花台面積(0.43㎡+0.86㎡)＝234.77㎡】，約71.017925
    坪，屋齡約30年，屬10層樓之10樓及主要建材為鋼筋混凝土
    造，有建物登記謄本可參（見重司調卷第35、43頁)。審酌
    系爭房地鄰近之不動產於107年間之交易價格每坪約為新臺
    幣(下同)34萬元，有內政部不動產交易實質查詢服務網列印
    資料(見本院卷第41頁)。並參以系爭房地之市價經再審原告
    查訪結果，至少約為2,197萬9,000元，業據其提出系爭房地
    鄰近內政部不動產交易實質查詢服務網列印資料(見重司調
    卷第15、53頁)，且兩造對於前程序就系爭房地起訴時之市
    價係核定為2,197萬9,000元，並未不服提起抗告，有前案辦
    案進行簿可稽(見本院卷第37-40頁)。故系爭房地之市價以2
    ,197萬9,000元定之，堪認適當。從而，本件再審之訴之訴
    訟標的價額核定為2,197萬9,000元，故再審原告應繳再審裁
    判費為30萬8,136元，未據再審原告繳納。茲依民事訴訟法
    第505條、第444條第1項但書規定，限再審原告於收受本裁
    定正本之日起5日內，如數補繳，逾期不補正，即依同法第5
    02條第1項規定，認再審之訴為不合法，以裁定駁回之。
中　　華　　民　　國　　109 　年　　11　　月　　30　　日
                    民事第五庭    
                        審判長法  官  賴劍毅
                              法  官  陳君鳳
                              法  官  楊雅清
正本係照原本作成。
核定訴訟標的價額部分，如不服裁定得於收受送達後10日內向本
院提出抗告狀，並繳納抗告費新臺幣1千元。
命補繳裁判費部分不得抗告。
中　　華　　民　　國　　109 　年　　11　　月　　30　　日
　　　　　　　　　　　    　　書記官  陳惠娟